【裁判字號】    89,上易,244
【裁判日期】    891226
【裁判案由】    損害賠償
【裁判全文】
臺灣高等法院臺中分院民事判決      八十九年度上易字第二四四號
      上  訴  人  甲○○
      被 上訴 人  乙○○
右當事人間請求損害賠償事件，上訴人對於中華民國八十九年五月三十日臺灣臺中地
方法院第一審判決（八十九年度訴字第一○七一號），提起上訴，本院判決如左：
      主      文
上訴駁回。
被上訴人應給付上訴人按本金新臺幣伍萬元自八十八年十二月二十四日起至清償日止
，依年息百分之五計算之利息。
上訴人其餘擴張之訴駁回。
第二審訴訟費用由上訴人負擔。
      事      實
一、上訴人聲明請求判決：(一)原判決關於上訴人敗訴部分廢棄。(二)被上訴人應再給付
    上訴人新台幣（下同）九十五萬元，並第一審所命給付金額及第二審請求再給付
    金額，均自起訴狀繕本送達翌日起至清償日止，按年息百分之五計算之利息。(三)
    訴訟費用由被上訴人負擔。其事實上之陳述及所用證據除與第一審判決書記載相
    同部分引用外並補稱：(一)被上訴人對於上訴人訴請渠遷讓房屋懷恨於心，意圖毀
    損上訴人名譽，於八十八年三月二十四日晚上八時許上訴人住處兼營檳榔攤向上
    訴人之妻羅春桂指摘傳述：「你先生是小偷，偷我東西」，其惡行非輕，且上訴
    人曾任「青年日報」中部督導處處長，現雖經營農場，惟上訴人之人品仍受眾人
    所尊重，被上訴人在眾人得出入之場所毀損上訴人名譽，上訴人精神至感痛苦，
    原審僅命被上訴人賠償五萬元則顯不相當。(二)上訴人高中畢業，青年日報中部地
    區督導處處長退休，經濟狀況很好等語。
二、被上訴人聲明請求判決駁回上訴，其事實上之陳述及所用證據除與第一審判決書
    記載相同部分引用外並補稱：(一)被上訴人只去談租屋之事，並無誹謗，當時證人
    並不在場，被上訴人遭誣陷。(二)上訴人經濟不好，月入一萬五千元，師專幼師畢
    業等語並補提不起訴處分書影本，台中縣大里市西榮里辦公處九二一地震房屋毀
    損修繕證明書影本等件。
三、本院依職權調閱台灣台中地方法院檢察署八十八年度偵字第二一○七八號乙○○
    妨害名譽全卷。
      理      由
一、上訴人於原審起訴主張：被上訴人於八十八年三月二十四日晚間八時許至台中縣
    大里市○○街九十二巷五號上訴人住所兼營檳榔攤處，向上訴人之妻羅春桂指摘
    傳述「你先生是小偷，偷我東西」等不實事項，侵害上訴人之名譽信用，上訴人
    依民法第一百八十四條第一項、第一百九十五條第一項請求賠償等情，爰求為命
    被上訴人給付一百萬元之判決，原審判命給付五萬元，被上訴人未上訴，上訴人
    就敗訴部分上訴，並擴張請求自起訴狀繕本送達翌日起算之利息。
二、上訴人主張之上開事實，業經證人羅春桂、陳秀華於前開妨害名譽刑事案件中證
    實，被上訴人於上開刑案亦自承，因遺失吸塵器、捕蚊燈等物，至上訴人住處，
    向其妻詢問，並進入店內查看等情，證人羅春桂、陳秀華於刑案所證應可採憑，
    被上訴人於本院辯稱只是去談租屋之事，證人並不在場，被上訴人係遭誣陷云云
    不足採信。上訴人主張之事實可認為真正。
三、被上訴人為前述行為時係在八十八年三月二十四日，尚在民法債編修正施行前，
    仍應適用修正前民法債編規定。按不法侵害他人之身體、健康、名譽或自由者，
    被害人雖非財產上之損害，亦得請求賠償相當之金額，修正前民法第一百九十五
    條第一項前段定有明文，侵害信用並未列入其內，上訴人請求賠償侵害名譽信用
    之非財產損害，僅侵害名譽部分於法有據。被上訴人指摘上訴人為小偷，當足以
    貶損社會大眾對於上訴人之評價使其名譽受損造成上訴人精神上之痛苦，上訴人
    請求非財產上損害賠償洵屬有據。本院斟酌被上訴人為上開侵權行為時，僅二人
    在場，一為上訴人之妻羅春桂應深知上訴人為人，一為陳秀華，證人陳秀華於上
    開刑案中陳述「：：：我有跟她（被上訴人）說：甲○○不會偷人家東西」，亦
    不至於聽信被上訴人之指摘，對於上訴人所造成精神損害非大，上訴人高中畢業
    曾任青年日報中部督導處長，目前經營農場，住家店面由上訴人之妻兼營檳榔攤
    及販售山產物，經濟能力良好，被上訴人師專幼師科畢業，月入一萬五千元經濟
    狀況不佳等情形，認為原審判命被上訴人給付五萬元，駁回上訴人其餘之訴，並
    無不合，上訴意旨請求再給付九十五萬元為無理由，應予駁回，至於上訴人擴張
    請求遲延利息部分，於本金五萬元自起訴狀繕本送達翌日（即八十八年十二月二
    十四日，有送達證書可按）起算至清償日止按年息百分之五計算部分為有理由，
    應予准許，逾此部分為無理由，應予駁回。
四、據上論結，本件上訴為無理由，擴張之訴一部有理由，一部無理由，依民事訴訟
    法第四百四十九條第一項、第七十八條、第七十九條但書判決如主文。
中      華      民      國    八十九    年     十二     月    二十六    日
~B1民事第四庭審判長法  官  黃斐君
~B2                法  官  張鑫城
~B3                法  官  張浴美
右為正本係照原本作成。
不得上訴。
~B                書記官  茆亞民
中      華      民      國    八十九    年     十二     月    二十七    日
                                                                        Ｙ


司法院資訊處製作；財團法人民間司法改革基金會備份。
